【裁判字號】    90,判,2126
【裁判日期】    901115
【裁判案由】    商標異議
【裁判全文】
最  高  行  政  法  院  判  決                    九十年度判字第二一二六號
    原      告  英屬開曼島商．威騰國際有限公司
    代  表  人  甲○○
    訴訟代理人  林志剛律師
    被      告  經濟部智慧財產局
    代  表  人  陳明邦
右當事人間因商標異議事件，原告不服行政院中華民國八十八年七月十四日台八十八
訴字第二七二七六號再訴願決定，提起行政訴訟。本院判決如左：
    主  文
原告之訴駁回。
訴訟費用由原告負擔。
    事  實
緣原告於民國八十六年四月二十五日以「佐丹奴」商標，指定使用於商品及服務分類
表第九類之眼鏡、太陽眼鏡、眼鏡架、放大鏡、泳鏡、眼鏡盒及太陽眼鏡盒商品申請
註冊，經被告審查核准，列為審定第八○三三一二號商標。嗣佐丹奴眼鏡有限公司以
系爭商標有違當時商標法三十七條第一項第十一款之規定，對之提出異議。案經被告
撤銷系爭第八○三三一二號「佐丹奴」商標之審定，發給中台異字第八七○八三四號
商標異議審定書。原告不服，循序提起訴願、再訴願，遞遭決定駁回，乃提起行政訴
訟。茲摘敘兩造訴辯意旨如次：
原告起訴意旨略謂：一、查被告等機關係以系爭審定第八○三三一二號「佐丹奴」商
標與佐丹奴眼鏡有限公司名稱特取部分相同，且其所指定商品與佐丹奴眼鏡有限公司
之公司執照登載之營事業商品復屬同一或類似，故有商標法第三十七條第一項第十一
款「商標圖樣有他人之肖像、法人及其他團體或全國著名之商號名稱或姓名、藝名、
筆名、字號、未得其承諾者，不得申請註冊」之適用。惟查「佐丹奴」係原告使用及
註冊於衣服、靴鞋等商品之著名商標，原告並於八十三年六月十一日以「佐丹奴」作
為服務標章，指定使用於「進出口貿易、代理國內外廠商各種產品如錶、衣服、鞋襪
、帽子、手提箱袋、皮帶、雨傘、皮革製品及服飾配件之經銷服務、百貨公司業之服
務」於八十四年六月十六日列准為註冊第七六一七九號服務標章。佐丹奴眼鏡有限公
司負責人蔡演儀明知「佐丹奴」係原告已註冊之標章，未經原告之同意，擅自以「佐
丹奴」作為公司名稱特取部分，經營與原告服務相類似之各種眼鏡之製造、加工、買
賣、驗光配鏡、進出口、經銷、投標、報價等業務，原告曾函請佐丹奴眼鏡有限公司
停止使用「佐丹奴眼鏡有限公司」之名稱，並向主管機關申請變更公司名稱，惟遭拒
絕。因關係人公司名稱之使用已觸犯商標法第七十七條準同同法第六十五條第一項「
惡意使用他人註冊服務標章圖樣中之文字，作為自己公司名稱之特取部分，而經營類
似服務之業務，經利害關係人請求其停止使用，而不停止使用」及修正前公平交易法
第二十條第一項第二款「事業就其營業所提供之商品或服務，不得以相關大眾所共知
之他人標章，為相同或類似之使用，致與他人營業之商品或服務之設施或活動混淆」
之規定。原告據此對佐丹奴眼鏡有限公司及其負責人蔡演儀提起刑事告訴。案經檢察
官偵查終結，提起公訴，並經台灣台南地方法院就蔡演儀及關係人違反公平交易法部
分處有期徒陸個月及新台幣貳拾萬元罰金。至於本刑事判決以原告註冊第七六一七九
號「佐丹奴」服務標章係於八十四年六月十六日獲准註冊，而佐丹奴眼鏡有限公司係
於八十三年九月十四日核准設立，而認佐丹奴眼鏡有限公司不成立商標法第六十五條
第一項之罪。顯對同條第二項「公司或商號申請登記日，在商標申請註冊日之前，無
前項規定之適用」之適用有誤。蓋所謂「公司或商號申請登記日」，係指公司或商號
依公司法或商業登記法之規定向主管機關提出登記申請之日，而非主管機關核准登記
之日。又所謂「商標申請註冊日」，係指申請人依商標法之規定向主管機關提出商標
註冊申請之日，而非主管機關核准商標註冊之日。查原告服務標章申請日係八十三年
六月十一日，遠較佐丹奴眼鏡有限公司申請登記日八十三年九月十日為早，佐丹奴眼
鏡有限公司有違商標法第六十五條第一項之規定，自極顯然。對此，原告已聲請檢察
官對原判決提起上訴。二、茲因關係人公司名稱之是否繼續使用，攸關系爭商標之存
廢。請俟有關之訴訟案件確定後，再依變更後之事實審酌本案，請求判決將一再訴願
決定及原處分均撤銷，由被告另為適法之處分，以維原告合法權益等語。
被告答辯意旨略謂：按商標圖樣有「他人之肖像，法人及其他團體或全國著名之商號
名稱或姓名、藝名、筆名、字號，未得其承諾者，不得申請註冊。但商號或法人營業
範圍之商品，與申請註冊之商標所指定之商品非同一或類似者，不在此限。」，為本
件商標異議審定時商標法第三十七條第一項第十一款所明定。其所稱「法人及其他團
體或全國著名之商號名稱」，係指其特取部分而言；而「商號或法人營業範圍內之商
品」係以商號或法人所登記之營業項目為準；如登記之營業項目未載明具體商品者，
參酌實際經營之項目認定之。同法施行細則第三十二條第一項復定有明文。本件系爭
審定第八○三三一二號「佐丹奴」商標圖樣上之中文「佐丹奴」與佐丹奴眼鏡有限公
司名稱特取部分「佐丹奴」完全相同，且其指定使用之眼鏡、太陽眼鏡、眼鏡架、放
大鏡、泳鏡盒商品，與佐丹奴眼鏡有限公司於八十三年九月十四日核准設立登記之公
司執照登載之所營事業「一、各種鏡片、鏡框、太陽眼鏡、老花眼鏡及其零件之製造
加工買賣業務」復屬同一或類似之商品。從而原告未徵得佐丹奴眼有限公司之同意，
逕以相同之中文「佐丹奴」作為本件審定第八○三三一二號商標申請註冊（八十六年
四月二十五日），自有首揭法條之適用。至原告主張其於八十三年即以「佐丹奴」作
為標章，請准註冊第七六一七九號服務標章，佐丹奴眼鏡有限公司之公司名稱之使用
有違商標法第七十七條準用同法第六十五條第一項及公平交易法第二十條第一項第二
款規定，案經檢察官提起公訴，並經台灣台南地方法院判決在案，原告已聲請檢察官
提起上訴，並請求有關之訴訟案件確定後，再依變更後之事實審酌本案乙節；查佐丹
奴眼鏡有限公司之公司名稱是否有違原告所舉法條，核屬另案問題，非本案所得審究
等語。
    理  由
按商標圖樣有他人之肖像、法人及其他團體或全國著名之商號名稱或姓名、藝名、筆
名、字號，未得其承諾者，不得申請註冊，但商號或法人營業範圍內之商品，與申請
註冊之商標所指定之商品非同一或類似者，不在此限，為當時商標法第三十七條第一
項第十一款所規定。本件原告於八十六年四月二十五日以「佐丹奴」商標，指定使用
於商品及服務分類表第九類之眼鏡、太陽眼鏡、眼鏡架、放大鏡、泳鏡、眼鏡盒及太
陽眼鏡盒商品申請註冊，經被告審查核准，列為審定第八○三三一二號商標。嗣佐丹
奴眼鏡有限公司以系爭商標有違當時商標法三十七條第一項第十一款之規定，對之提
出異議。案經被告撤銷系爭第八○三三一二號「佐丹奴」商標之審定，發給中台異字
第八七○八三四號商標異議審定書。原告不服，循序提起行政訴訟。主張如事實欄所
載。經查：（一）、本件被告以系爭審定第八○三三一二號「佐丹奴」商標圖樣之中
文佐丹奴，與佐丹奴眼鏡有限公司之名稱特取部分佐丹奴完全相同，且其指定使用之
眼鏡、太陽眼鏡、眼鏡架、放大鏡、泳鏡、眼鏡盒及太陽眼鏡盒商品，與佐丹奴眼鏡
有限公司之公司執照登載所營事業中各種鏡片、鏡框、太陽眼鏡、老花眼鏡及其零件
之製造加工買賣業務所營商品復屬同一或類似商品，原告未得其同意，逕以相同之中
文佐丹奴作為系爭商標圖樣申請註冊，有違當時商標法第三十七條第一項第十一款之
規定。至原告主張其於八十三年即以佐丹奴作為服務標章圖樣申請註冊，佐丹奴眼鏡
有限公司名稱有違當時商標法第七十七條準用同法第六十五條第一項及公平交易法第
二十條第一項第二款規定一節，核屬另案問題，非本案所得論究。（二）、原告主張
其於八十三年即以「佐丹奴」作為標章，請准註冊第七六一七九號服務標章，佐丹奴
眼鏡有限公司之公司名稱之使用有違商標法第七十七條準用同法第六十五條第一項及
修正前公平交易法第二十條第一項第二款規定，案經檢察官提起公訴，關於修正前公
平交易法部分並經台灣台南地方法院判決在案，原告已就關於商標法部分聲請檢察官
提起上訴，請求有關之訴訟案件確定後，再依變更後之事實審酌本案等語。惟佐丹奴
眼鏡有限公司之公司登記於撤銷登記確定前，尚難謂本件原告申請商標註冊已無當時
商標法第三十七條第一項第十一款前段所規定不得申請註冊之情形。本件前開刑案經
台灣高等法院台南分院八十八年度上易字第一七三二號刑事判決撤銷原判決，改判均
無罪確定在案。（三）、綜上所述，原告所訴各節尚無可採，被告所為原處分，揆諸
首揭規定及說明，洵無違誤，一再訴願決定遞予維持，俱無不妥。原告起訴論旨，難
認有理由，應予駁回。
據上論結，本件原告之訴為無理由，爰依行政訴訟法施行法第二條、行政訴訟法第九
十八條第三項前段，判決如主文。
中    華    民    國      九十      年      十一      月      十五      日
                    最 高 行 政 法 院  第 四 庭
                                審 判 長 法  官      葉  振  權
                                         法  官      蔡  進  田
                                         法  官      吳  錦  龍
                                         法  官      劉  鑫  楨
                                         法  官      吳  明  鴻
右  正  本  證  明  與  原  本  無  異
                                         法院書記官  陳  盛  信
中    華    民    國      九十      年      十一      月      十六      日


司法院資訊處製作；財團法人民間司法改革基金會備份。
